【裁判字號】    98,交聲,1992
【裁判日期】    980828
【裁判案由】    違反道路交通管理處罰條例聲明異議
【裁判全文】
臺灣桃園地方法院交通事件裁定        98年度交聲字第1992號
原處分機關  交通部公路總局新竹區監理所中壢監理站
異  議  人
即受處分人  甲○○
上列異議人即受處分人因違反道路交通管理處罰條例事件，對交
通部公路總局北區監理所民國98年7 月23日所為之處分（原處分
案號：壢監裁字第裁53-DB0000000號）聲明異議，本院裁定如下
：
    主  文
原處分關於吊扣駕駛執照拾貳個月部分撤銷。
上開撤銷部分，不罰。
    理  由
一、原處分意旨略以：異議人即受處分人甲○○於民國98年7 月
    16日19時23分許，騎乘車號F7N-127 號重型機車，行經桃園
    縣平鎮市○○路、台66線交叉路口，為警依法舉發「經警攔
    檢，測得呼氣酒測值0.39MG/L」違規，依道路交通管理處罰
    條例第35條第1 項第1 款規定裁處異議人罰鍰新臺幣（下同
    ）15,000元，並吊扣異議人普通大客車駕駛執照12個月，施
    以道路交通安全講習等語。
二、聲明異議意旨略以：異議人於違規時地係騎乘遭警取締酒醉
    駕車，應吊扣重型機車之駕照，竟被處分吊扣普通大客車駕
    駛執照，於法自有未洽，爰依法聲明異議。
三、按汽車駕駛人飲用酒類或其他類似物後其吐氣所含酒精濃度
    超過每公升0.25毫克或血液中酒精濃度超過百分之0.05以上
    者，不得駕車，道路交通安全規則第114 條第2 款定有明文
    。又按汽車駕駛人，駕駛汽車經測試檢定酒精濃度超過規定
    標準者，處15,000元以上60,000元以下罰鍰，並當場移置保
    管其車輛及吊扣其駕駛執照1 年，並應接受道路交通安全講
    習，道路交通管理處罰條例第35條第1 項第1 款、第24條第
    1 項第2 款分別定有明文。
四、經查：
（一）本件異議人即受處分人甲○○於98年7 月16日19時23分許
      ，因酒後騎乘車號F7N-127 號重型機車，行經桃園縣平鎮
      市○○路、台66線交叉路口，為警依法掣單舉發「經警攔
      檢，測得呼氣酒測值0.39MG/L」違規，經原處分機關依道
      路交通管理處罰條例第35條第1 項第1 款規定裁處吊扣異
      議人普通大客車駕駛執照12個月，並施以道路交通安全講
      習等情，有卷附之交通部公路總局新竹區監理所中壢監理
      站壢監裁字第裁53-DB0000000號裁決書在卷可稽，異議人
      前開違規事實，應堪認定。
（二）次按道路交通管理處罰條例第68條已於94年12月14日修正
      ，查其修正過程與修正條文，立法委員認為原條文「汽車
      駕駛人，因違反本條例及道路交通安全規則之規定，受吊
      扣或吊銷駕駛執照處分時，受吊扣或吊銷其持有各級車類
      之駕駛執照」將違法或違規駕駛人所持有各級車類之駕駛
      執照一併吊扣或吊銷，失之過酷，對於人民工作與生活影
      響過鉅，有違比例原則，經與交通部協商後，乃將其中「
      受吊扣處分者，吊扣其持有各級車類之駕駛執照」部分之
      規定刪除。是駕駛人違反道路交通管理處罰條例第35條第
      1 項第1 款之規定而受吊扣駕駛執照處分時，依修正後同
      法第68條規定並參照其修正意旨，應僅得吊扣違規或違法
      當時駕駛車類之駕駛執照。又酒醉駕車行為均製造法所不
      容許之風險，以風險製造之立場觀之，並不因駕駛車輛種
      類之不同，而有所差別，但從風險實現之觀點而言，酒醉
      駕駛車類之不同，其對於交通安全衍生之實害結果也有所
      差異，如駕駛人駕駛低一級之車類違反本條例之規定時，
      不論其所造成之實害結果，而一律吊扣駕駛人所持有之各
      類駕照，亦有違反相同事件相同處理，不同事件不同處理
      之平等原則（臺灣高等法院暨所屬法院97年法律座談會刑
      事類提案第40號討論暨審查意見同此意旨）。是參諸上開
      道路交通管理處罰條例第68條之修正過程與修正理由，行
      為人有道路交通管理處罰條例第35條第1 項第1 款所規定
      之違規行為，須吊扣駕駛執照時，應僅能吊扣行為人違法
      或違規當時駕駛車輛所憑之駕駛執照，不得再吊扣行為人
      所持有、與駕駛違規車輛無關之其他各級車類駕駛執照。
（三）經查，異議人於本件交通違規時，並無考領重型機車駕駛
      執照，僅考領有普通大客車駕駛執照，而原處分機關上開
      裁決所指應吊扣之異議人駕駛執照，係指異議人之普通大
      客車駕駛執照之事實，有桃園地方法院辦理刑事案件電話
      記錄查詢表、中壢間裡佔汽車駕駛人螢幕列印單、機車駕
      照基本資料、汽車駕照基本資料各1 份在卷可憑。惟揆諸
      前揭說明，異議人既係駕駛重機車違反道路交通管理處罰
      條例第35條第1 項第1 款之規定，依法即僅能吊扣其重機
      車駕駛執照12個月，並無得吊扣異議人持有他級駕駛執照
      之依據，是原處分機關以異議人有上開交通違規行為，遂
      逕予裁處吊扣異議人之普通大客車駕駛執照，已難謂係適
      法之處分；又上開處置方式，雖可能產生無照駕駛之駕駛
      人，反而較有照駕駛之駕駛人，得受有無需受吊扣駕駛執
      照處罰利益之疑慮，然本院審酌「行政行為，採取之方法
      所造成之損害不得與欲達成目的之利益顯失均衡」，乃行
      政程序法第7 條第3 款所明定，而若於上開情形下吊扣駕
      駛人各級車類之駕駛執照，雖可達成完全杜絕駕駛人繼續
      酒醉駕車之目的，惟亦同時造成剝奪駕駛人駕駛各級車類
      車輛之結果，甚而使職業駕駛人之生計遭受影響，而如此
      所造成之損害，已與欲達成目的之利益顯失均衡，且與前
      揭道路交通管理處罰條例第68條之修法意旨不相符合，實
      難認係妥適。基此，原處分機關此部分之裁罰，亦顯有未
      恰。
五、綜上所述，異議人酒精濃度超過規定標準而騎乘重機車，依
    法本應吊扣異議人重機車之駕駛執照，而不得代以吊扣其僅
    有之普通大客車駕駛執照，此因異議人未持有重機車駕駛執
    照，故該部分之處分顯然無法執行（至於異議人僅有普通大
    客車駕駛執照，依法僅得騎乘輕機車，卻騎乘重機車，是否
    有越級駕駛之違規，乃另一法律問題），從而，異議人此部
    分異議為有理由，自應由本院對此部分處罰種類不同而在客
    觀上可分之違法裁量予以撤銷並改諭知不罰，以資適法。
六、據上論斷，應依道路交通管理處罰條例第87條第2 項，道路
    交通案件處理辦法第20條前段，裁定如主文。
中    華    民    國    98    年    8     月    28    日
                  交通法庭    法  官  顧正德
以上正本證明與原本無異。
如不服本裁定，應於裁定送達後5 日內向本院提出抗告狀。
                              書記官  冒佩妤
中    華    民    國    98    年    9     月    1     日


司法院資訊處製作；財團法人民間司法改革基金會備份。
